【裁判字號】    99,易緝,40
【裁判日期】    990830
【裁判案由】    贓物
【裁判全文】
臺灣板橋地方法院刑事判決              99年度易緝字第40號
公  訴  人  臺灣板橋地方法院檢察署檢察官
被      告  丙○○
上列被告因贓物案件，經臺灣宜蘭地方法院檢察署檢察官聲請以
簡易判決處刑（臺灣宜蘭地方法院檢察署89年度偵緝字第142 號
），臺灣宜蘭地方法院受理後認不得以簡易判決處刑，改依通常
程序後移轉管轄至本院（臺灣宜蘭地方法院90年度易字第1767號
），本院判決如下：
    主  文
丙○○收受贓物，處有期徒刑月，如易科罰金，以銀元佰元
即新臺幣玖佰元折算壹日。
    事  實
一、丙○○明知車牌號碼SDJ-712 號機車（係乙○○所有，於89
    年1 月2 日下午8 時許《聲請意旨誤植為1 月9 日晚上8 時
    許》，在宜蘭縣宜蘭市○○路24之2 號前所失竊），係來路
    不明之贓車，詎其仍基於收受贓物之犯意，於89年1 月10日
    4 時30分許前之某日，自不詳人士之處收受上開失竊機車後
    ，旋於89年1 月10日4 時30分許，將上開失竊機車借予不知
    情之甲○○騎用，而甲○○則騎乘上開失竊機車至丁○○（
    另經臺灣宜蘭地方法院檢察署以89年度偵字第307 號為不起
    訴處分）所經營位於宜蘭縣冬山鄉○○路○ 段301 巷13號之
    前成汽車修理廠，將其先前於89年1 月10日4 時30分許前之
    某時，用以搭載丙○○至上開修理廠為其母親所有之車牌號
    碼不詳之機車騎乘回家，另將上開失竊機車停放於前成汽車
    修理廠內，並向丁○○稱：丙○○晚一點會來牽車等語，惟
    丙○○卻未將上開失竊機車取走。嗣因上開失竊機車之所有
    人乙○○報警後，經警追查該失竊之機車係在前成汽車修理
    廠內，始循線查悉上情。
二、案經宜蘭縣政府警察局三星分局報告臺灣宜蘭地方法院檢察
    署檢察官偵查後聲請簡易判決處刑，由臺灣宜蘭地方法院改
    依通常程序審理，並裁定移轉管轄前來。
    理  由
壹、程序方面：
    按刑事訴訟法第159 條第1 項雖規定，被告以外之人於審判
    外之言詞或書面陳述，除法律有規定外，不得作為證據。惟
    同法第159 條之5 第1 、2 項已規定，經當事人於審判程序
    同意作為證據，法院審酌該言詞陳述或書面陳述作成時之情
    況，認為適當者，亦得為證據。當事人、代理人或辯護人於
    法院調查證據時，知有第159 條第1 項不得為證據之情形，
    而未於言詞辯論終結前聲明異議者，視為有前項之同意（指
    同條第1 項之同意作為證據），此乃第159 條第1 項所容許
    ，得作為證據之例外規定之一。經查，本案被告丙○○及檢
    察官於言詞辯論終結前，均未就判決所引用之各該被告以外
    之人於審判外之陳述（含共同被告基於被告以外之人身分所
    為陳述）及所調查之證據主張有刑事訴訟法第159 條第1 項
    不得為證據之情形，本院復審酌各該證據作成時並無違法及
    證明力明顯過低之瑕疵等情況，認為適當，是本案經調查之
    證據均有證據能力。至以下所引其餘非屬供述證據部分，既
    不適用傳聞法則，復查無違法取得之情事存在，自應認同具
    證據能力。
貳、實體部分：
一、訊據被告丙○○矢口否認有何收受贓物之犯行，並辯稱：伊
    想不起來有沒有騎乘過車牌號碼SDJ-712 號機車，且伊應該
    沒有騎過SDJ-712 號機車，亦未將該機車借給甲○○使用云
    云。經查：
(一)、上開車牌號碼SDJ-712 號機車係被害人乙○○所有，並於89
    年1 月2 日下午8 時許，在宜蘭縣宜蘭市○○路24之2 號前
    ，遭不明人士竊取乙情，業據證人乙○○於警詢時證述綦詳
    ，復有車輛竊盜、車牌失竊資料個別查詢報表－查詢車輛認
    可資料、贓物認領保管單等附卷可稽，是系爭機車確屬他人
    失竊贓物之情，應堪認定。
(二)、再查，證人甲○○於偵查中證稱：車牌號碼SDJ-712 號機車
    是伊放在丁○○那裡的，但是因為丙○○的汽車在丁○○的
    修理廠修理，被告叫伊載他去牽車，伊就騎媽媽的機車載他
    去修車廠，後來被告說他要去找一位女性朋友，伊就把機車
    放在修車廠並搭他的車離開，後來伊說伊媽媽的機車還在修
    車廠，被告就將本件失竊的機車借給伊，並說車子是他阿姨
    的，伊就騎該台機車去修車廠，另被告說他會去修車廠牽回
    車牌號碼SDJ-712 號機車，伊就把伊媽媽的機車騎回家等語
    （見臺灣宜蘭地方法院檢察署98年度偵緝字第142 號第20、
    21頁）；其復於本院90年10月26日調查時證稱：伊和丙○○
    認識大約半年，之前88年5 月5 日伊剛退伍時，他有住在伊
    家中有2 、3 個月之久；車牌號碼SDJ-712 號機車是丙○○
    借給伊的，他說是他阿姨的，因為之前丙○○有牽車去修理
    ，但因他沒有代步工具，故要伊載他去牽車，到了修車廠以
    後，他問伊是否要去試車，故伊就先把媽媽的機車放在那，
    後來他就先載伊回家後又出去，並說之後再載伊去牽機車，
    然到了該日4 時30分許，他就騎車牌號碼SDJ-712 號機車回
    來，說伊可先騎這部機車去修車廠將伊媽媽的機車騎回來，
    伊有問機車之來源，他說是他阿姨的，且問他是否要同去，
    他說不用，伊遂問那機車如何騎回來？他說晚一點他的朋友
    會載他去騎回來，後來伊就過去修車廠時就和老闆說機車是
    丙○○的，他晚一點會過來牽等語（見本院卷90年度易字第
    1676號卷第68、69頁），是證人甲○○就車牌號碼SDJ-712
    號機車係被告借給他使用、被告曾向其稱失竊機車係被告之
    阿姨所有、其曾騎乘其母親之機車搭載被告至丁○○所經營
    之前成汽車修理廠等情，迭於偵查中、本院調查時及審理時
    均證述一致，且核與證人丁○○於89年3 月1 日偵查中證稱
    ：甲○○所言確實是這樣的，他把車放著的時侯說，說丙○○晚一點會來牽機車等語（見臺灣宜蘭地方法院檢察署98年
    度偵緝字第142 號第21頁）；證人丁○○於89年8 月9 日偵
    查中結證稱：伊認識被告丙○○，就伊甲○○於89年3 月1
    日偵訊筆錄都是事實，另外補充甲○○把他的機車牽走時，
    有從SDJ-712 號機車抽油到他媽媽的機車內等語（見臺灣宜
    蘭地方法院檢察署98年度偵緝字第142 號第33頁反面），大
    致相符，是證人甲○○所稱：上揭失竊機車係被告於前揭時
    、地借其使用，讓其能將其先前搭載被告至丁○○所經營之
    前成汽車修理廠所停放之機車騎回等語，堪信為真實。
(三)、至被告雖以前揭情詞置辯，然查，被告於89年7 月31日偵查
    時供承：伊有去丁○○那裡，跟甲○○去好幾次，有騎車去
    1 、2 次，也有跟朋友開車去，騎機車都是甲○○載伊去，
    伊沒有借甲○○機車等語（見臺灣宜蘭地方法院檢察署98年
    度偵緝字第142 號第11頁反面）；其另於本院90年7 月12日
    調查時供稱：之前有開車至丁○○的修護廠修理，均是當天
    就將車開走，但修護的時間都是很短，伊都有在修護廠內等
    車，約半個鐘頭等語（見本院卷90年度易字第1676號卷第31
    頁），是依被告上開供詞可知，被告確曾與證人甲○○同去
    證人丁○○所經營之修車廠，而此核與證人甲○○上開所稱
    其曾騎乘其母親之機車搭載被告至丁○○所經營之修護廠等
    情大致相符，再參以證人甲○○所稱被告曾住在其家有2 、
    3 個月之久乙情，且被告於本院審理時亦不否認此情，從而
    ，證人甲○○既願意讓被告在其家借住一段期間，渠2 人間
    想必具有一定之交情，故被告若商請證人甲○○騎乘機車搭
    載他至丁○○所經營之修護廠取車，證人甲○○亦願意搭載
    其前去取車，亦合於常情，再稽以證人甲○○並無車輛在丁○○所經營之前成汽車修理廠修理，故其所以至該修車廠理
    應受被告之邀請所至，否則，證人甲○○若無事須前往前成
    汽車修理廠，其豈可能先騎乘其母親之機車至該修理廠，卻
    將其母親之機車停放該處後離開，再騎乘車牌號碼SDJ-712
    號此來路不明之機車去牽回其母親之機車之理。綜上諸節，
    車牌號碼SDJ-712 號之機車應係被告借予證人甲○○代步，
    使證人甲○○得將其停放於前成汽車修理廠之機車牽回，始
    與事實相符。再被告於本院99年3 月31日通緝到案調查時供
    稱：伊認識甲○○，但伊真的沒有借車子給甲○○，伊記得
    當時有偷2 部汽車，但有沒有偷機車，因為時間已久，伊已
    經忘記等語（見本院卷第99年度他字第93號卷27反面），是
    被告既有將車牌號碼SDJ-712 號機車借予證人甲○○使用，
    已如前所認，且其竟不清楚其是否有偷竊機車卻仍持有上開
    失竊機車，且不知上開失竊機車之來源，顯見其收受車牌號
    碼SDJ-712 號之機車時，已知悉該機車係來路不明之贓車，
    否則其借予證人甲○○使用後，理應會至前成汽車修理廠取
    回上開失竊機車，惟被告卻未如此為之，顯見被告於收受上
    開失竊機車時，確有上開收受贓物之故意，至為灼然。
(四)、綜上所述，被告上開所辯顯係事後卸責之詞，洵不可採，是
    本案事證已臻明確，被告犯行洵堪認定，應依法論科。
二、新舊法比較：
    按法律變更之比較適用，比較時應就罪刑有關之共犯、未遂
    犯、想像競合犯、牽連犯、連續犯、結合犯，以及累犯加重
    、自首減輕暨其他法定加減（如身分加減）與加減例等一切
    情形，綜其全部罪刑之結果而為比較；且就比較之結果，須
    為整體之適用，不能割裂分別適用各該有利於行為人之法律
    ；又所謂不能割裂適用，係指與罪刑有關之本刑而言，不包
    括易刑處分，事關刑罰執行之易刑處分仍應分別適用最有利
    於行為人之法律（參照最高法院24年上字第4634號判例、27
    年上字第2615號判例、96年度台非字第58 號 判決，及最高
    法院95年第八次刑事庭會議決議）。而被告行為後，刑法第
    33條、第41條等規定均業經修正，於94年2 月2 日經總統公
    布，並自95年7 月1 日起施行。經查：
(一)、依修正前刑法第33條第5 款規定，罰金刑為一銀元以上，而
    有關銀元與新臺幣之折算標準，訂有「現行法規所定貨幣單
    位折算新臺幣條例」，規定罰金以一銀元折算三元新臺幣。
    而95年7 月1 日起，修正後刑法第33條第5 款則將罰金刑提
    高為新臺幣一千元以上，並以百元計算之，經比較前後規定
    之刑度，應以修正前之規定對被告較為有利。
(二)、關於易科罰金之折算標準，依被告行為時刑法第41條第1 項
    、罰金罰鍰提高標準條例第2 條規定，係以銀元一百元、二
    百元或三百元，即新臺幣三百元、六百元或九百元折算一日
    ；依修正後刑法第41條第1 項，則係以新臺幣一千元、二千
    元或三千元折算一日，經比較新舊法，以被告行為時之法律
    對被告較為有利。
三、核被告所為，係犯刑法第349 條第1 項之收受贓物罪。爰審
    酌被告之前科素行，此有臺灣高等法院被告前案紀錄表在卷
    可查，兼衡其為貪圖代步之便，竟收受本件來路不明之贓車
    ，而隨意借予他人使用，對社會治安及交易影響非微，且有
    害於被害人所有財產之權利行使，再其犯後仍飾卸其責等一
    切情狀，爰量處如主文所示之刑，並依修正前刑法第41條第
    1 項前段之規定諭知如易科罰金之折算標準。
四、末按本條例施行前，經通緝而未於中華民國96年12月31日以
    前自動歸案接受偵查、審判或執行者，不得依本條例減刑，
    中華民國九十六年罪犯減刑條例第5 條定有明文。經查，本
    件被告犯罪之時間雖係在96年4 月24日以前，然其於本院調
    查中因逃匿，經本院於90年12月25日發佈通緝，於99年3 月
    31日始經緝獲到案，有本院90年12月25日板院通刑清科緝字
    第1073號通緝書及臺北市政府警察局內湖分局通緝案件移送
    書各1 份在卷為憑，足見被告係於上開減刑條例施行前經通
    緝，且未於96年12月31日前自動歸案接受偵查，揆諸前揭規
    定，自不得依該減刑條例予以減刑，附此明。
據上論斷，應依刑事訴訟法第299 條第1 項前段，刑法第2 條第
1 項前段、第349 條第1 項，修正前刑法第41條第1 項前段，刑
法施行法第1 條之1 ，廢止前罰金罰鍰提高標準條例第2 條，現
行法規所定貨幣單位折算新臺幣條例第2 條，判決如主文。
本案經檢察官李超偉到庭執行職務
中    華    民    國    99    年    8     月    30    日
             刑事第二庭  審判長法  官   李釱任
                               法  官   彭全曄
                               法  官   陳正偉
上列正本證明與原本無異。
如不服本判決，應於判決送達後10日內敘明上訴理由，向本院提
出上訴狀 (應附繕本) ，上訴於臺灣高等法院。其未敘述上訴理
由者，應於上訴期間屆滿後20日內向本院補提理由書「切勿逕送
上級法院」。
                                書記官  許慧禎
中    華    民    國    99    年    8     月    30    日
附錄本案論罪科刑所引法條
中華民國刑法第349條
收受贓物者，處 3 年以下有期徒刑、拘役或 5 百元以下罰金。
搬運、寄藏、故買贓物或為牙保者，處 5 年以下有期徒刑、拘
役或科或併科 1 千元以下罰金。
因贓物變得之財物，以贓物論。

司法院資訊處製作；財團法人民間司法改革基金會備份。
